臺灣臺中地方法院民事判決
110年度簡上字第258號
上  訴  人  津賀股份有限公司

法定代理人  陳博成  
訴訟代理人  陳浩華律師
被上訴人    張家維  
上列當事人間清償借款事件，上訴人對於中華民國110年4月29日
本院豐原簡易庭110年度豐簡字第94號第一審判決提起上訴，本
院合議庭於民國111年4月22日言詞辯論終結，判決如下：
    主      文
上訴駁回。
第二審訴訟費用由上訴人負擔。
    事實及理由
一、被上訴人主張：上訴人津賀股份有限公司（下稱上訴人公司
    ）前於民國107年10月8日，由其法定代理人陳博成向被上訴
    人表示上訴人公司周轉不靈，要求被上訴人借款新臺幣（下
    同）20萬元（下稱系爭20萬元）。被上訴人乃於107年10月8
    日匯款20萬元至上訴人公司永豐銀行金門分行帳戶，陳博成
    並簽立字據為證（下稱系爭字據）。然嗣經被上訴人多次催
    討，上訴人公司迄未償還，故依消費借貸之法律關係，請求
    上訴人公司給付20萬元本息等語。
二、上訴人則以：被上訴人為上訴人公司股東，於107年9月間投
    資190萬元，其雖有交付系爭20萬元與上訴人公司，然業於1
    08年6月下旬，經被上訴人同意後，將該借款轉為投資上訴
    人公司之投資款，被上訴人投資之金額因而增加為210萬元
    ，上訴人公司並據此分配紅利與被上訴人，有證人賴苑菁證
    詞可佐，原審卷第125頁Line對話紀錄中所指之310萬元即是
    指由上訴人公司法定代理人陳博成及被上訴人分別出資290
    萬元及20萬元等語。
三、被上訴人於原審請求陳博成、上訴人公司及海豐餐廳有限公
    司（下稱海豐公司）連帶給付借款20萬元，經原審判決上訴
    人公司應給付被上訴人20萬元，並駁回被上訴人對陳博成、
    海豐公司之請求，上訴人公司不服，提起上訴，聲明：㈠原
    判決不利於上訴人公司部分廢棄。㈡上開廢棄部分，被上訴
    人之請求駁回。被上訴人則答辯聲明：上訴駁回。被上訴人
    對於原審敗訴部分，並未聲明不服，業已確定。
四、兩造爭執及不爭執事項(見本院卷第80-81頁，並由本院依卷
    內資料人目作部分文字修正)：
㈠、不爭執事項：
  ⒈被上訴人原為上訴人公司之合夥人，至107年9月為止共出資1
    90萬元。
  ⒉上訴人公司有於107 年10月9日出具如原審卷第93頁所示之借
    款憑證，並經被上訴人匯款20萬元至上訴人公司永豐銀行金
    門分行帳戶。
  ⒊原審卷第123至141頁所示金門海豐餐廳Line對話內容之形式
    真正不爭執。
㈡、爭執事項：被上訴人請求之20萬元係借給上訴人公司之款項
    或投資上訴人公司之款項？
五、本院之判斷：
㈠、按判決書內應記載之理由，如第二審關於攻擊或防禦方法之
    意見及法律上之意見與第一審判決相同者，得引用之；如有
    不同者，應另行記載。關於當事人提出新攻擊或防禦方法之
    意見，應併記載之，民事訴訟法第454條第2項定有明文。上
    開規定於簡易訴訟程序之上訴，依同法第436條之1第3項規
    定亦準用之。查兩造爭執系爭20萬元為借款或投資款，經原
    審判斷後，上訴人公司仍重複爭執，本院綜合兩造全辯論意
    旨及卷證，認本件結論與原審判斷結論相同，除引用原審判
    決所記載之理由，另補敘本院心證之理由。
㈡、系爭20萬元為兩造間之借款而非投資款：
　⒈查系爭字據開宗明義即記載「借款憑證」，字據內容則清楚
    載明「收到核心股東陳博成及張家維無息借款予津賀股份有
    限公司分別為伍拾萬及貳拾萬元整，合計柒拾萬元整，於民
    國107年10月8日匯款至永豐銀行金門分行」等語（見原審卷
    第93頁），且兩造對於被上訴人有匯款20萬元至上訴人公司
    在永豐銀行金門分行申設之帳戶亦無爭執，是被上訴人主張
    兩造就系爭20萬元有於107年10月8日成立消費借貸契約，應
    屬可採。
　⒉上訴人抗辯系爭20萬元自108年6月之後已轉為投資款等語，
    無非以股東名簿、證人賴苑菁之證詞及被上訴人有領取投資
    配息為據；經查：
　⑴查上訴人公司提出之股東名簿為上訴人公司自行製作（見原
    審卷第69頁），其上縱記載被上訴人之投資金額為210萬元
    ，亦無從作為系爭20萬元已轉為投資款之事實。何況被上訴
    人投資上訴人公司之出資額，均經上訴人公司與被上訴人簽
    署合夥經營委託管理契約書，約明投資之內容（見本院卷第
    91-92頁，下稱合夥經營契約書），上訴人公司所辯系爭20
    萬元為投資款倘屬真實，自應提出就系爭20萬元所簽署之合
    夥經營契約書為證，惟上訴人公司迄未提出該契約書，所辯
    即非無疑。
  ⑵證人賴苑菁於原審固證稱：系爭20萬元本意是要增資，寫借
    款是為了公司如果有賺錢，可以先把這筆錢領回，所以才不
    用一般增資時簽的管理契約書，我認為這筆錢就是出資款等
    語（見原審卷第156頁）。惟其所證情節與系爭字據明白記
    載「借款」之文義相左，已難採信，復與上訴人公司所辯系
    爭20萬元係自108年6月以後轉為投資款之情節有異，證人賴
    苑菁所述自難為有利於上訴人公司之認定。
　⑶上訴人公司雖提出被上訴人有於108年7月12日領取投資配息2
    ,883元（2,868元+匯費15元）之存摺轉帳紀錄為其佐證（見
    原審卷第82頁），惟其主張之計算方法係將股東原投資總額
    6280萬元加上股東借款310萬元(包括陳博成借款290萬元及
    系爭20萬元），合計6590萬元作為計算之分母，可見上訴人
    公司亦自承系爭20萬元為借款，再觀以證人賴苑菁與股東在
    Line對話時表明「陳總的部分(120+290)/6590」、「陳總借
    給公司290萬所以總共是410萬」（見原審卷第127頁），及
    證人賴苑菁於原審證稱：原本的股份6280是所有投資股東的
    股份，再加上借給公司的310萬（陳博成借290萬、張家維20
    萬）再分配租金收入等語（見原審卷第158頁），核屬一致
    ，足堪認定系爭20萬元為借款而非投資款。至於上訴人公司
    將投資款加上借款後作為分配租金收入之計算方法，其原因
    ，依證人賴苑菁證述：因為公司已經結束了，所以把剩下的
    錢分掉等語（見原審卷第160頁），可知上訴人公司於108年
    7月12日匯給被上訴人之2,868元（含匯費15元後為2,883元
    ），並非常態之配息計算方式（依上訴人公司提出之配息方
    式為出資額×1%，見原審卷第71頁），自無從以上訴人公司
    有於108年7月12日匯款2,868元予被上訴人之情，遽以認定
    系爭20萬元為投資款。
　⒊據上，上訴人公司所為舉證，均不足證明系爭20萬元有自108
    年6月之後轉為投資款之事實，從而，被上訴人之請求依法
    有據，上訴人公司之抗辯則無可採憑。
六、綜上所述，被上訴人依消費借貸之法律關係，請求上訴人公
    司給付20萬元及遲延利息，為有理由，應予准許。原審就上
    開應准許部分，為上訴人公司敗訴之判決，並依職權為假執
    行及免為假執行之宣告，並無不合。上訴人公司不服提起上
    訴，指摘原判決不當，求予廢棄改判，為無理由，應予駁回
    。
七、本件判決之基礎已為明確，兩造其餘攻擊防禦方法及所提證
    據，均與判決結果不生影響，爰不一一論列，附此敘明。
八、據上論結，本件上訴為無理由，依民事訴訟法第436條之1第
    1項、第3項、第449條第1項、第78條，判決如主文。
中　　華　　民　　國　　111 　年　　5 　　月　　6 　　日
                  民事第五庭  審判長法  官  陳文爵
                                    法  官  林秀菊
                                    法  官　李蓓
以上正本係照原本製作。　　　　　　　　　　　　　　　　
本判決不得上訴。
中　　華　　民　　國　　111 　年　　5 　　月　　6 　　日
                                    書記官  陳采瑜